【裁判字號】    92,抗,3192
【裁判日期】    920910
【裁判案由】    侵權行為損害賠償
【裁判全文】
臺灣高等法院民事裁定                            九十二年度抗字第三一九二號
    抗  告  人  甲○○
    訴訟代理人  張迺良律師
右抗告人因與相對人時報周刊股份有限公司等間請求侵權行為損害賠償事件，對於中
華民國九十二年七月十日臺灣臺北地方法院九十年度重訴字第二０五三號裁定提起抗
告，本院裁定如左：
  主  文
抗告駁回。
抗告程序費用由抗告人負擔。
  理  由
一、抗告意旨略以：本件被告謝聰敏指稱尹清楓上校係在抗告人家中被殺害，而抗告
    人亦有涉及，係根據相對人時報周刊第一一八０期由相對人丙○○所撰寫，而另
    一相對人陳崇崧（即陳中雄）於時報周刊第一一八九期所撰內容，亦傳述謝聰敏
    之上開不實言論。足認相對人等所為之毀謗言論，均係基於同一之媒體文章來源
    ，且相互援用，自屬基礎事實同一。又相對人之防禦，對被告謝聰敏而言，均屬
    有利，原法院駁回抗告人追加之訴，自有未合云云。
二、按訴狀送達後，原告不得將原訴變更或追加他訴。但有下列各款情形之一者，不
    在此限︰(一)被告同意者。(二)請求之基礎事實同一者。(三)擴張或減縮應受判決事項
    之聲明者。(四)因情事變更而以他項聲明代最初之聲明者。(五)該訴訟標的對於數人
    必須合一確定時，追加其原非當事人之人為當事人者。(六)訴訟進行中，於某法律
    關係之成立與否有爭執，而其裁判應以該法律關係為據，並求對於被告確定其法
    律關係之判決者。(七)不甚礙被告之防禦及訴訟之終結者。被告於訴之變更或追加
    無異議，而為本案之言詞辯論者，視為同意變更或追加，民事訴訟法第二百五十
    五條定有明文。次按基礎事實是否同一與法律評價之請求權是否相同並非相同，
    基礎事實是否同一，應係指原因事實所使用之訴訟資料或權利發生所依據之事實
    、資料，即判決之基礎事實、資料而言。判斷是否合於民事訴訟法第二百五十五
    條第一項第二款之「請求之基礎事實」同一，應考慮被告之防禦權是否受到不利
    益及在訴訟之過程，准予為訴之變更、追加後，原來已經進行過之訴訟資料與証
    據資料，有無繼續使用之可能性及價值。（最高法院九十年抗字第五六一號裁判
    參照）
三、經查本件抗告人即原告於民國（下同）九十年八月十六日向原法院起訴主張（原
    法院卷六至十二頁）：被告謝聰敏未經查證，於八十九年十一月二十八日向法國
    「解放報」及「法新社」記者指稱其涉及尹清楓命案，又於同年十一月二十二日
    在法國巴黎法庭外，向法國媒體公然指稱其為嫌疑犯，復於同年十一月二十九日
    在法國接受台北時報記者訪問時，為相同不實之指述，以此方法指摘傳述毀損原
    告名譽，為此依民法第一百八十四條侵權行為之法律規定，請求被告賠償其所受
    損害新臺幣（下同）二千萬元，並應於中國時報、聯合報、自由時報第一版及法
    國解放報、法新社刊登判決等語。嗣於九十一年二月六日具狀請求追加相對人時
    報週刊股份有限公司（法定代理人：簡志信，下稱時報周刊公司）、丙○○、陳
    崇崧（即陳中雄）、乙○○應與被告謝聰敏連帶給付前開金額以及應刊登判決主
    文及道歉啟事於中國時報、聯合報、自由時報、臺北時報及法國解放報全國版一
    日，並應向中央社及法新社發送本件判決全文（原法院卷六二至七一頁），追加
    部分之事實則主張被告謝聰敏所傳述之報導係時報周刊第一一八０期（八十九年
    十月八日至十月十四日）由相對人丙○○所撰，此報導並經被告陳崇崧於時報周
    刊第一一八九期（八十九年十二月十日至十二月十六日）予以撰文報導，相對人
    乙○○為該周刊雜誌之總編輯，而相對人丙○○及陳崇崧為被告時報周刊之受僱
    人，應負共同侵權行為責任等語。被告謝聰敏則於九十一年三月十九日具狀陳稱
    ：不同意原告所為之訴之追加（原法院卷一一一頁）。抗告人起訴主張與追加之
    訴之請求權基礎雖均為侵權行為請求權，惟抗告人主張被告謝聰敏之侵權行為地
    在法國，追加之訴主張相對人等之侵權行為地則係在我國，且被告謝聰敏向媒體
    指述原告涉及尹清楓命案之行為，與被告丙○○、陳崇崧所撰寫時報周刊報導刊
    載之時間均相隔有一月餘，況被告謝聰敏所為，顯屬個人言詞陳述，而就本件追
    加部分則為時報周刊雜誌之報導，是抗告人原起訴部分與追加起訴部分，兩者就
    請求基礎事實之侵權行為地、行為時間及侵害態樣，均互有差異，自非屬同一事
    實。又原訴之爭點為被告謝聰敏指述內容是否構成原告名譽之侵害，被告謝聰敏
    就此言論是否基於個人合理之確信所為，以及考慮原告及被告謝聰敏之身分、地
    位或經濟狀況而為損害賠償額之認定等，此與追加之訴須另就時報周刊報導之依
    據、報導之內容對於個人名譽是否構成侵害以及侵害之程度如何為審查，損害賠
    償金額之認定，亦須另就追加之訴被告個人之情狀審酌而有不同，原訴及追加之
    訴爭點既不相同，訴訟程序及證據資料難以相互援用，如予准許，將有礙被告謝
    聰敏之防禦及原訴訟之終結，即無符合前開民事訴訟法第二百五十五條第一項但
    書第二款之情形，且被告謝聰敏就此訴之追加已表明不同意，是本件係追加新訴
    ，亦非情事變更以他項聲明代替原先之聲明，更妨礙被告之防禦及訴訟之終結，
    亦不符合同條項其他各款暨第二項所列事由，原審據以駁回抗告人追加之訴，核
    無不合，抗告意旨指摘原裁定不當，聲明廢棄，為無理由，應予駁回。
四、爰裁定如主文。
中      華      民      國    九十二    年      九      月      十      日
                              民事第十二庭
                                  審判長  法  官  林  丁  寶
                                          法  官  陳  博  享
                                          法  官  高  鳳  仙
正本係照原本作成。
如不服本裁定應於送達後十日內向本院提出再抗告狀，並繳納再抗告費新台幣壹仟元
。再為抗告應以適用法規顯有錯誤為理由，並經本院之許可，該許可以原裁定所涉及
之法律見解具有原則上之重要性者為限。
中      華      民      國    九十二    年      九      月     十六     日
                                          書記官  黃  慶  霽


司法院資訊處製作；財團法人民間司法改革基金會備份。
